臺灣高雄地方法院民事判決　　　　　　　100年度訴字第409號
原　　　告　郭德彩
訴訟代理人　黃建雄律師
被　　　告　郝萬生
當事人間履行期約等事件，本於院民國100 年4 月20日言詞辯論
終結，判決如下：
  主  文
被告應將坐落高雄市○○區○○段一小段330 地號（面積1,176
平方公尺、權利範圍42分之1 ）土地，及其上同段992 號建號即
門牌高雄市○○區○○路106 號5 樓之8 建物之所有權移轉登記
予原告。
被告應給付原告新台幣貳佰貳拾萬零柒仟伍佰參拾貳元，及自民
國99年12月14日起至清償日止，按年息百分之5 計算之利息。
訴訟費用由被告負擔。
  事  實
壹、程序部分：
一、按訴狀送達後，原告不得將原訴變更或追加他訴，但請求之
    基礎事實同一者、擴張或減縮應受判決事項之聲明者，不在
    此限，民事訴訟法第255 條第1 項第2 、3 款分別定有明文
    。查本件原告起訴時，原聲明請求被告給付新臺幣（下同）
    3,500,000 元及自民國88年8 年11日起計算法定遲延利息，
    嗣於訴訟審理中，減縮請求至被告給付2,207,532 元及起訴
    狀繕本送達翌日起計算法定遲延利息，揆諸前揭規定，其訴
    之減縮應予准許。
二、本件被告經合法通知，未於言詞辯論期日到場，核無民事訴
    訟法第386 條各款所列情形，爰依原告聲請，由其一造辯論
    而為判決。
貳、實體部分：
一、原告主張：兩造本為夫妻關係，嗣雙方於88年4 月13日協議
    離婚，並簽訂離婚協議書，約定「被告名下坐落高雄市○○
    區○○段一小段330 地號、面積1,176 平方公尺、權利範圍
    42分之1 之土地暨其上門牌號碼高雄市○○區○○路106 號
    5 樓之8 房屋（下稱系爭房地），歸原告所有」、「被告同
    意辦理退休，請領之退休金其中2 分之1 為1 次領、餘2 分
    之1 為按月領；一次領取之退休金部分，其願給付原告作為
    慰藉金；按月領取之退休金部分，由被告取得25,000元、餘
    款歸原告，作為贍養費及子女教育費，被告應自88年8 月份
    起，於每年1 月20日及7 月20日前給付。」、「1 次領取之
    退休金部分，被告應於88年8 月10日前給付；雙方互相拋棄
    離婚後之剩餘財產分配請求權」、「被告完成系爭房地之過
    戶移轉登記及於88年8 月10日前給付作為贍養費之1 次領取
    之退休金後，雙方即協同至戶政事務所辦理離婚登記。」（
    系稱系爭離婚協議書）。詎被告辦理退休後，將退休金4,41
    5,065 元1 次領取，並於88年5 月28日離家出走，原告乃訴
    請裁判離婚，經本院99年度婚字第798 號判決離婚確定，迄
    今仍未履行上開協議書之約定。為此，爰依兩造離婚協議之
    約定，提起本訴。並聲明：(一)被告應將坐落高雄市○○區○
    ○段一小段330 地號、面積1,176 平方公尺、權利範圍42分
    之1 之土地，及坐落其上建號992 號、門牌高雄市○○區○
    ○路106 號5 樓之8 之建物，所有權移轉登記予原告。(二)被
    告應給付原告2,207,532 元，及自起訴狀繕本送達翌日起至
    清償日止，按年息百分之5 計算之利息。
二、被告未最後言詞辯論詞日到庭陳述，惟其曾以書狀辯稱：其
    目前窮苦潦倒、無工作收入，名下除原告居住之系爭房地外
    ，更無其他財產，而被告簽訂系爭離婚協議書非基於自由意
    志，且兩造並未偕同至戶政事務所辦理離婚登記，該離婚協
    議書簽訂迄今亦已11年之久，業無法律效力，其無須履行該
    協議等語，資為抗辯。
三、爭執與不爭執事項：
  (一)不爭執部分：
  1.原告曾對被告訴請裁判離婚，經本院99年度婚字第798 號判
    決准原告與被告離婚。
  2.坐落高雄市○○區○○段一小段330 地號、面積1,176 平方
    公尺、權利範圍42分之1 之土地暨其上門牌號碼高雄市○○
    區○○路106 號5 樓之8 房屋為被告所有。
  3.被告已經辦理退休。
  (二)爭執部分：
  1.系爭離婚協議書有無法律效力？
  2.原告主張依離婚協議書約定，被告應將系爭房地之所有權移
    轉登記予原告，被告並應給付原告其退休金之半數，有無理
    由？
四、本院之判斷：
  (一)本件兩造均不爭執系爭離婚協議書為彼等所簽立，其真實性
    應堪認定。雖被告抗辯簽定系爭離婚協議書時，並非基於其
    自由意志云云。惟按因被詐欺或被脅迫而為意思表示者，表
    意人得撤銷其意思表示；復按前條之撤銷，應於發見詐欺或
    脅迫終止後，1 年內為之。但自意思表示後，經過10年，不
    得撤銷」，民法第92條第1 項前段及同法第93條分別定有明
    文。查：被告係於88年4 月13日即書立系爭離婚協議書，距
    今已12年多之久，顯已逾上開法條所規定之1 年除斥期間，
    而不得行使，況被告並未提出其簽定系爭離婚協議書時，究
    有遭何脅迫之情，故被告此部份所辯，即不足採。另原告係
    於99年11月提起本件訴訟，迄兩造簽定系爭離婚協議書，未
    逾15年請求權時效，是被告辯稱系爭離婚協議書應無法律上
    效力云云，亦無理由。
  (二)觀諸系爭離婚協議書之內容：「(四)財產之歸屬：(1)男方名下
    座落高雄市○○區○○路106 號5 樓之8 房屋暨基地，歸女
    方所有」、「(五)贍養費及慰藉金之給付：(1)男方同意自高雄
    市立左營國民中學辦理退休，退休金辦理1 次請領總金額2
    分之1 及2 分之1 月之退休金。其中1 次領取之退休金部分
    ，為女方之慰藉金，須給付予女方‧‧‧」等語。細繹系爭
    離婚協議書內容之重點，若兩造離婚，被告則願意將系爭房
    地贈予原告，另給付原告其1 次請領退休金之2 分之1 。兩
    造目前既然已離婚，無論是裁判離婚或協議離婚，被告均應
    負有履行系爭離婚協議書之義務，否則被告當可以拒絕至戶
    政事務所辦理離婚之舉，規避其允諾履行之責。是此，原告
    請求被告履行系爭離婚協議書，自有理由。從而，被告負有
    履行系爭離婚協議書之義務。
  (三)再者，系爭房地仍為被告所有乙節，有土地及建物登記第一
    類謄本附卷可參，則原告請求被告辦理系爭房地過戶登記，
    自有理由；另經本院函詢函詢高雄市立左營國中關於被告請
    領退休金金額一事，據該校函覆稱：88年8 月1 日之退休明
    細經詢問會計室，保存期限超過10年已銷毀。故以其（指被
    告）當年（88年）薪點625 推算退休金資料如下：新制1 次
    領退休金：601,720 元、舊制1 次領退休金1,975,950 元、
    養老給付1,547,280元、退休金及其它現金給與補償金290,
    115 元等語（見本院卷第70頁）。是依上開函文，估算被告
    退休時領取之退休金應合計為4,415,065 元，則原告請求2
    分之1 即2,207,532 元部分，亦有理由。
  (四)綜上所述，本件原告之請求均屬有理，至被告辯稱其目前窮
    苦潦倒、無工作收入等語，此乃日後實際執行成果之問題，
    並不影響本院目前對於兩造權利義務關係之認定，併予說明
    。
五、綜上所述，原告主張之上開事實，足認屬實，被告所辯，則
    均不足採。從而，原告依系爭離婚協議書之法律關係，請求
    被告將系爭房地過戶登記予原告，另給付2,207,532 元，及
    自起訴狀繕本送達翌日即99年12月14日起至清償日止，按年
    息5%計算之利息，為有理由，應予准許。
六、本件事證已臻明確，兩造所提其他攻擊防禦方法或證據，經
    核與判決結果不生影響，爰不逐一論列，附此敘明。
七、結論：本件原告之訴為有理由，依民事訴訟法第385 條第1
    項前段、第78條，判決如主文。
中    華    民    國   100    年    4     月    27    日
                          民事第一庭  法  官張茹棻
以上正本係照原本作成。
如對本判決上訴，須於判決送達後20日內向本院提出上訴狀。如
委任律師提起上訴者，應一併繳納上訴審裁判費。
中    華    民    國   100    年    4     月    28    日
                                      書記官林瑞標